# 这种托管经营,是否是同一控制下企业合并?陈版

提问人：我爱新视野 时间：2010-07-14 17:08:37
A公司取得托管B集团的C子公司 60 股权，A对C是否为同一控制下企业合并？A公司按照国资委文件，全面托管B集团并行使出资人权利，托管 1 年多后，A以 10 亿元货币资金取得B集团下属子公司C的60%股权（具体是A支付 10 亿元给B集团，B集团用 10 亿元偿还银团的 60 亿元债务进行债务重组，协议是A、B以及B的债权人银团三方签订的。A托管B实际上就是为了取得C的股权，C的股权市场价为50 亿元，如果A不托管B，那么B的债权人就来索取B的有效资产）。 补充情况：B集团之所以托管给A公司，是B集团已经无法持续经营了，国资委决定将B集团整体并入A公司，逐步将B集团过渡到A公司，A公司出资 10 亿作为B集团的重组资金，B集团重组后,A公司就是B集团真正的股东，目前是债务重组阶段。只是A先将B集团最有效的一块资产收入囊中。三方的重组协议是经过过国务院批准的。 按照合并准则，A对B是不属于合并的。但现在是A对C的合并，是否属于同一控制下企业合并？

回答人：chenyiwei
需结合具体背景具体分析。但就你所说的情况看，似乎作为同一控制下合并的可能性不大。 除了上面网友已经指出的问题以外，还需要考虑一点：国资委在将B托管给A时，是否就已经同时明确了A以 10 亿元货币资金取得B集团下属子公司C的60%股权？如果是，说明托管和股权取得是同时达成、互为前提的一揽子交易，也就是：A取得C的控制权交易的相关条款予以明确，是在A取得对B的托管权之前，此时A与B除了同受国资委控制以外不存在其他构成关联方关系的情形。 个人理解，判断一项企业合并是否为同一控制下的企业合并，不是看在合并实现时是否满足“同一控制”的条件，而是就合并的主要条款达成协议或予以明确时相关各方是否满足“同一控制”的条件（同受同一最终控制方或相同的多方控制，且非暂时性），因为这表明了交易条款的达成是否系在同一最终控制方的作用下促成。这一点对于某些重大资产重组交易的会计处理而言很重要，在这类交易中，很多情况下交易条款谈判完成到交易真正实施会间隔较长时间，有可能最初的交易是重组方和原上市公司控股股东在不存在关联方关系的情况下谈判达成的，而到真正实施交易时，重组方控制上市公司可能已经超过一年了。

回答人：chenyiwei
回复 报纸 ns86420 的帖子如果A在托管开始时就认为符合控制的定义，将B集团纳入合并范围的，则C在此时也一并纳入合并，也就是A取得C的控制权是在托管开始时，而不是支付 10 亿元成为C的法律上的股东时？这样考虑问题的前提就会发生重大变化。

回答人：chenyiwei
回复 7 楼 jjyy11 的帖子如果托管时仅仅是明确了将来要重组，但没有明确重组的价格，则不属于我前面所说的“一揽子交易”。在此情况下，不能把重组和取得C的股权作为一个整体进行会计处理。你的说法也是有一定道理的。在A尚未取得对B的控制权的情况下取得C的控制权（不讨论该交易的合法性以及是否可撤销的问题），不是同一控制下的企业合并。

回答人：chenyiwei
回复 9 楼 jjyy11 的帖子如果作为一揽子交易处理，认为A在托管B时就享有相关收益权，则可能可以认为A在托管日开始就对B具有控制。如果是这种情况，A自托管日起就应将B、C纳入合并范围，而此时的合并应作为非同一控制下的企业合并。